臺灣高雄地方法院民事裁定　　　　　 110年度雄事聲字第14號
聲　請　人　吳振上
上列異議人與相對人花敬敏間因聲請核發支付命令事件，異議人
對於民國110 年8 月30日本院110 年度司促字第17070 號司法事
務官所為支付命令聲明異議，本院裁定如下：
    主  文
原裁定廢棄。
    理  由
一、按當事人對於司法事務官處理事件所為之終局處分，得於處
    分送達後10日之不變期間內，以書狀向司法事務官提出異議
    ；司法事務官認前項異議有理由時，應另為適當之處分；認
    異議為無理由者，應送請法院裁定之；法院認第一項之異議
    為有理由時，應為適當之裁定；認異議為無理由者，應以裁
    定駁回之，民事訴訟法第240條之4第1項至第3項分別定有明
    文。本件聲明異議人就本院司法事務官於民國110 年8 月30
    日110 年度司促字第17070 號支付命令所為駁回其請求部分
    聲明不服提起異議，是本院應依前揭規定，就本院司法事務
    官所為上開支付命令之裁定，審究聲明異議人之異議有無理
    由，合先敘明。
二、異議意旨略以：債務人即相對人於110 年5 月29日駕車違規
    擦撞伊所駕駛之車號0000-00 號自用小客車（下稱系爭汽車
    ），致伊受有支出系爭汽車修理費新臺幣（下同）2 萬元及
    修理車輛期間支出之計程車費用1,500 元，共計2 萬1,500
    元之損害，為此請求相對人賠付，詎原裁定竟以系爭汽車非
    伊所有，而駁回請求。惟系爭汽車僅係借用訴外人即伊配偶
    張麗姬名義辦理車籍登記，實為伊出資購買所有，伊亦已陳
    報提出張麗姬所出具之證明書（下稱系爭證明書），原裁定
    未依其主張而於法律上為有無理由進行形式審查，逕自認定
    事實而駁回伊請求，實有違誤，爰依法提出異議，請求撤銷
    原裁定，並准予重新核發支付命令如異議人支付命令聲請狀
    之請求事項等語。
三、經查：
（一）按支付命令之聲請，依聲請之意旨認債權人之請求為無理
      由者，法院應以裁定駁回之，固為民事訴訟法第513 條第
      1 項前段所規定。惟此所謂依支付命令聲請之意旨，認債
      權人之請求為無理由，係指依債權人聲請支付命令所表明
      之請求標的及其數量並請求之原因事實，在法律上足以認
      為無理由者而言。且法院就支付命令之聲請，審查其有無
      理由，就事實之認定，不適用民事訴訟法第222 條關於「
      斟酌全辯論意旨及調查證據之結果，依自由心證判斷事實
      之真偽」之規定，其事實上之主張，應專就聲請人依民事
      訴訟法第511 條第3 款所陳明之原因事實為準，亦即以支
      付命令聲請人主張之事實為基礎，從形式上認定應否准發
      支付命令。如聲請所請求者與其聲請意旨所述之原因事實
      相符，即應准發支付命令。至於聲請人主張之權利是否存
      在，乃係債務人收受支付命令後，是否提出異議而使支付
      命令失效之問題，法院無庸加以審究。次按對於物有事實
      上管領之力者，為占有人。占有人於占有物上行使之權利
      ，推定其適法有此權利，民法第940 條第、第943 條第1
      項定有明文。又依民法第761 條第1 項前段規定，動產物
      權之讓與，非將動產交付，不生效力，此之所謂交付，固
      非以現實交付為限，即如依同條第一項但書及第二項、第
      三項規定之簡易交付，占有改定及指示交付，亦發生交付
      效力，此項規定於汽車物權之讓與，亦有適用。雖依道路
      交通安全規則之規定，汽車牌照應由汽車所有人向公路監
      理機關申請登記，經檢驗合格後發給之，過戶時亦同（同
      規則第8 條及第15條），不過係交通主管機關基於行政權
      之作用，管理汽車動態過程之措施，故應申請登記之事項
      涉及新領牌照、過戶、變更汽車顏色、型式、輪胎雙數及
      尺寸等（同規則第23條），暨停駛、復駛、報廢、繳銷牌
      照及註銷牌照等各項，其內容及登記之效力，與汽車物權
      之得喪變更，尚屬有間，自不能因道路交通安全規則，設
      有公路監理機關之登記制度而排除民法第761 條規定之適
      用。亦即，汽車所有權之取得，依我國民法第761 條之規
      定，具讓與之合意及移轉占有之要件為已足，至車籍資料
      之登記為公路監理單位管理而設，非汽車所有權移轉之要
      件。
（二）依異議人支付命令聲請狀所示，異議人已載明其當時占有
      駕駛系爭汽車遭相對人駕車撞擊，核其意旨即可形式判斷
      並推定異議人對系爭汽車（即動產）具適法占有之權利。
      系爭汽車固登記車主姓名為張麗姬，有公路監理電子閘門
      在卷可稽（原裁定卷第59頁）。經原裁定命異議人釋明補
      正系爭汽車之所有權資料後，異議人並已陳報提供張麗姬
      所出具之系爭證明書為證（原裁定卷第31頁）。而系爭證
      明書已記載系爭汽車為異議人出資購買，並借用張麗姬之
      名義辦理車籍登記，由異議人平日以該車為代步工具等語
      ，則系爭汽車之登記車主張麗姬既已明確表示，當時係由
      異議人向他人購買系爭汽車並取得占有，張麗姬僅係系爭
      汽車之車籍登記名義人，實際所有權人為異議人，是依異
      議人所為補正之資料，已可形式判斷其為系爭汽車之所有
      權人。原裁定對系爭證明書所載內容，未詳加形式審酌判
      斷，僅憑系爭汽車之監理資料，自行實體上判斷系爭汽車
      為張麗姬所有，而駁回異議人之請求，容有未洽。異議意
      旨指摘原裁定不當，求予廢棄，為有理由，應由本院將原
      裁定廢棄，發回由本院司法事務官更為適當之處理。
四、據上論結，本件聲明異議為有理由，依民事訴訟法第240 條
    之4 第3 項前段，裁定如主文。
中    華    民    國   110    年    10    月    18    日
                  高雄簡易庭  法      官  饒志民
以上正本係照原本作成。
如不服本裁定，應於送達後10日內，向本院提出抗告狀並表明抗
告理由，如於本裁定宣示後送達前提起抗告者，應於裁定送達後
10日內補提抗告理由書（須附繕本），並繳納抗告費新臺幣1,000
元。
中    華    民    國   110    年    10    月    18    日
                              書  記  官  史華齡